【裁判字號】    91,重訴,206
【裁判日期】    920603
【裁判案由】    分割共有物
【裁判全文】
臺灣屏東地方法院民事判決  九十一年度重訴字第二○六號
    原      告  丙○○
    訴訟代理人  林水龍律師
    被      告  甲○○
                乙○○
右當事人間分割共有物事件，本院判決如左：
    主      文
兩造共有坐落屏東縣潮州鎮○○段六０三地號土地，地目田、使用分區一般農業區、
使用地類別農牧用地、面積一四一九二點九九平方公尺之分割方法為：如附圖所示Ａ
部分面積四七三０點九九平方公尺歸被告乙○○取得，Ｂ部分面積四七三一平方公尺
歸被告甲○○取得，Ｃ部分面積四七三一平方公尺歸原告丙○○取得。
訴訟費用由兩造各負擔三分之一。
    事實及理由
一、原告起訴主張：坐落屏東縣潮州鎮○○段六０三地號土地，地目田，面積一四一
    九二點九九平方公尺（下稱系爭土地）為兩造所共有，應有部分各三分之一。系
    爭土地並無約定不能分割，亦無使用目的不能分割之情事，兩造未能協議分割，
    故提起本件訴訟，請求准予裁判分割。
二、被告則以：同意分割，請求裁判分割等語置辯。
三、按各共有人，除因物之使用目的不能分割或契約訂有不分割之期限者外，得隨時
    請求分割共有物，民法第八百二十三條第一項定有明文。本件原告主張系爭土地
    ，為兩造所共有，應有部分各三分之一，兩造間就共有土地並無不得分割之特約
    ，亦無因其使用目的不能分割之情事，惟兩造就分割方法不能達成協議等情，為
    被告所不爭執，並有土地登記簿謄本在卷足稽（見本院卷一第十三至十九頁），
    此部分堪信為實。兩造既無不得分割之特約，共有土地亦無因其使用目的不能分
    割之情形，原告訴請判決分割，核屬允當，自應准許。
四、次按，請求共有物之分割，應由法院依民法第八百二十四條命為適當之分配，不
    受當事人主張之拘束，法院則應參酌當事人之聲明、共有物之性質、經濟效用及
    全體共有人利益等公平決定之。經查：系爭土地地目田、使用分區為一般農業用
    地、使用地類別為農牧用地，面鄰三米之柏油道路，目前系爭土地上有被告乙○
    ○所有之鐵皮屋及約三分之二部分種植蓮霧樹，並無其他建築物等情，此有本院
    勘驗筆錄在卷可憑（見本院卷第五九至六０頁）。
五、至原告及被告乙○○均請求分割之位置為如附圖所示Ａ部分云云，惟查如附圖所
    示Ａ部分為乙○○於民國四十年間依分家協議取得耕作，已經耕作三十多年，其
    上並有乙○○所有之鐵皮屋存在，原告依據分家協議並非分得系爭土地，其所分
    得之其他土地均已被徵收，徵收部分的補償金均已經領走，且系爭土地如附圖所
    示Ａ部分，原告並無其他建築物或地上物存在等情，此為原告及乙○○所不爭執
    （見本院卷第一０八頁）。是本院審酌兩造之當事人意願、共有物之目前使用現
    狀、分割後之土地整體形狀、經濟效益及使各共有人所分得之部分均鄰現有道路
    得以通行等情狀，認其分割方法應為：如附圖所示Ａ部分面積四七三０點九九平
    方公尺歸乙○○取得，Ｂ部分面積四七三一平方公尺歸被告甲○○取得，Ｃ部分
    面積四七三一平方公尺歸原告取得。
六、據上論結，本件原告之訴為有理由，依民事訴訟法第八十一條第二款、第八十五
    條第一項但書，判決如主文。
中      華      民      國    九十二    年      六      月      三      日
                                    臺灣屏東地方法院民事第一庭
~B審判長法官  羅心芳
~B法      官  周群翔
~B法      官  許蓓雯
右為正本係照原本作成。
如不服本判決，應於收受送達後二十日內向本院提出上訴書狀。
~B法院書記官  黃佳惠
中      華      民      國    九十二    年      六      月      三      日


司法院資訊處製作；財團法人民間司法改革基金會備份。
